臺灣彰化地方法院民事判決　94年度訴字第517號
原　　　告　乙○○○
　　　　　　　　　　　5樓
訴訟代理人　甲○○
被　　　告　丙○○
　　　　　　　　　　　號16樓（另案羈押於台灣台中看守所）
　　　　　　庚○○
　　　　　　　　　　　號6樓（另案羈押於台灣台中看守所）
　　　　　　丁○○○
　　　　　　己○○
　　　　　　戊○○
上列當事人間請求侵權行為損害賠償事件，經本院刑事庭裁定移
送而來，本院於民國94年9月30日言詞辯論終結，判決如下：
    主      文
被告應連帶給付原告新台幣300,000元及自民國94年3月12日起至
清償日止，按年息5%計算之利息。
訴訟費用由被告連帶負擔。
本判決得假執行。但被告如以新台幣300,000元為原告預供擔保
，得免為假執行。
    事實及理由
一、本件被告戊○○未於言詞辯論期日到場，核無民事訴訟法第
    386條各款所列情形，爰依原告之聲請，由其一造辯論而為
    判決。
二、原告主張：原告於民國93年6月3日上午10時30分許，在台北
    市○○區○○路2段興隆市場附近，遭被告組成之詐騙集團
    騙取新台幣（下同）300,000元，先由被告丁○○○問原告
    水電行姓陳的住那裡，原告說不知道，被告丁○○○即尾隨
    原告，其後被告丙○○過來向原告表示被告丁○○○是瘋子
    ，其2人買粉圓時，被告丁○○○拿了很錢給老闆，要原告
    帶其2人去買鳥，並說司機等一下就來，說瘋子有很多錢，
    要原告將錢拿起來做善事，被告丁○○○叫原告及被告丙○○拿錢給伊看才要去買小鳥，被告丙○○拿200,000元出來
    ，被告丁○○○就要原告也拿錢給伊看，伊才將同等金額拿
    給原告去買鳥，要原告回去領錢，原告出於幫助行善之意，
    即由被告之司機開車載原告回家拿郵局存款簿及印章，載原
    告到興隆郵局，由司機進去郵局拿取條在車上書寫，原告提
    提領300,000元上車將錢交給被告丙○○，被告丁○○○就
    拿錢給原告，要原告交給司機，並拿一個包包給原告，原告
    回家後才發現裡面是報紙包裝麵條，始知受騙。被告所為業
    經本院93年度訴字1359號、台灣高等法院台中分院93年度上
    訴字第1364號依常業詐欺罪判處有罪在案，爰依民法第184
    條、第185條等規定，請求被告連帶賠償原告損害等語。並
    聲明：如主文所示。
三、被告方面：
　(一)被告丙○○則以：被告是共組集團，將騙來的錢平分，但都
    在台中附近犯案，不會去北部，被告並未詐騙原告，原告可
    是誤認。另依本件刑事判決認定事實，原告係本於騙人之意
    思而受騙，即本意在詐欺，其在侵權行為案件主張自己不法
    情事，不得請求賠償等語置辯，並聲明：(一)原告之訴駁回。
    (二)如受不利判決，願供擔保，請准宣告免為假執行。
　(二)被告庚○○辯稱：被告共組集團將騙來的錢平分，但都在台
    中附近犯案，不會去北部，原告不是遭被告詐騙，否則被告
    會承認，原告的指認對被告不公平等語。並聲明：原告之訴
    駁回。
　(三)被告丁○○○辯稱：被告共組集團將騙來的錢平分，都在台
    中附近犯案，不會去北部。被告沒有詐騙原告，被告的手法
    都是說要去ＫＴＶ，不是要人去買小鳥等語。並聲明：原告
    之訴駁回。
  (四)被告己○○辯稱：被告是共組集團，將騙來的錢平分，但都
    在台中附近犯案，不會去北部，伊不認識原告，沒有騙原告
    等語。並聲明：原告之訴駁回。
  (五)被告戊○○未於言詞辯論期日到場，惟以書狀陳述：本件原
    告係本於騙人之意而受騙，亦有不法之情事存在，依法不能
    請求侵權行為之損害賠償等語。並聲明：(一)原告之訴駁回。
    (二)如受不利判決，願供擔保，請准宣告免為假執行。
四、得心證之理由：
　(一)原告主張之事實，為被告所否認，辯稱被告並未詐騙原告，
    係原告認錯人云云。經查：
  1.被告自92年3月間起至93年8月16日止，共同基於常業詐欺之
    犯意聯絡，而意圖為自己不法之所有，先推由被告戊○○負
    責購買車用無線電對講機、供行騙所用之袋子（裝有鉅額現
    款先行取信被害人）及鋁箔包飲料（以布料或紙袋包裹後，
    嗣後與被害人所持有裝有現金之紙袋掉包）等物。準備就緒
    後，再互相先以行動電話聯繫彼此會面共同犯案之時間、地
    點，並由被告庚○○負責駕駛自小客車搭載被告丙○○、丁○○○，被告己○○則駕駛另1部自小客車搭載被告戊○○
    ，多次在雲林縣、台北市、嘉義縣、台中市、台中縣、彰化
    縣、宜蘭縣、南投縣等縣市，隨機挑選獨自1人徒步行走之
    年邁長者，並以無線電對講機與他車人員保持聯繫。渠等5
    人鎖定作案目標後，再責由被告丁○○○先下車佯裝為失智
    女子，虛以問路為由上前與被害人攀談。被害人初始不疑有
    他，多好意為其指路或告稱不知如何前往。被告丁○○○一
    旦遠離被害人，旋由被告丙○○趨前接近被害人，並指稱：
    丁○○○因遭丈夫拋棄，身心嚴重受創，但因身上懷有鉅款
    ，故而出手闊綽，經常給付店家大額鈔票不思找零，與其任
    由丁○○○浪費金錢或遭到惡人拐騙，不如合力將丁○○○
    身上錢財取走，作為慈善公益用途等語。被害人依憑被告丁○○○問路時之神情態度，確實貌似心神渙散之人，以為被
    告丙○○方才所言甚為有理，或因心存善念不欲見到被告丁○○○身上財物浪擲耗盡，或因一時貪嗔冀能從中謀取利益
    ，乃陷於錯誤，同意與被告丙○○、丁○○○共同登上被告
    庚○○所駕駛之自小客車，被告己○○則駕車搭載被告戊○○自後尾隨。被告丁○○○在車內先出言表示：伊只願與有
    錢人交往，車內之人必須拿出錢財與伊互相比較，才足以證
    明個人財力，伊始願意與之隨行等語，被告丙○○隨即在旁
    應聲附合，並在中途請被告庚○○讓其下車假意返家拿錢。
    待被告丙○○上車並出示預藏之大筆現金後，被告丁○○○
    乃要求車內之被害人亦須拿出錢財一較多寡，被告丙○○並
    向被害人詢問家中是否有個人存摺或定期存單、該帳戶內有
    無金額、金額若干等事項，並欲被害人提領存款或交付身上
    財物，以利將被告丁○○○持有之鉅款騙回後救濟窮人。被
    害人不疑有他，遂返家取出金融機構存摺、定期存單及印鑑
    章等物，此時並由被告戊○○下車尾隨察看被害人拿取上開
    物品之經過，同時注意有無員警巡經該處，或被害人之家人
    有無一同走出查探車牌等情，如有異狀再由被告己○○以車
    用無線電聯繫庚○○等人應變。被害人取得存摺、存單及印
    鑑章後，被告庚○○旋即駕車搭載被害人前去領款，被告戊○○再跟隨被害人進入該金融機構，觀看被害人是否確實領
    款，確認無誤後再行上車。待被害人領得款項登上被告庚○○所駕自小客車後，被告丙○○乃要求被害人將錢財取出互
    相比較，如認被害人領得錢財尚有未足，被告丙○○及丁○○○亦會誘使被害人拿出金飾以為補充。被害人認為被告丁○○○、丙○○等人均身懷鉅款，出手大方，應不致有何不
    法意圖，乃誤信丙○○之言而允以交付觀覽，並任由被告丙○○在旁堆疊整理現款。此時被告丁○○○即繼續與被害人
    攀談，或委請被害人點數鈔票交給被告庚○○作為報酬，被
    告丙○○遂利用被害人分神之際，將被害人交付之現款掉包
    ，並以布料或紙袋包裹之飲料罐權充瓜代並交還被害人，致
    令被害人由外觀上難以辨識有何差異。被告丙○○等人見所
    欲詐取之財物業已得手，已無必要繼續與被害人周旋，隨即
    藉故要求被害人下車在路旁暫先等候。被害人不知有詐而聽
    命下車，被告庚○○旋即駕車搭載丙○○、丁○○○2人迅
    速離去。待被害人在路旁苦等多時，不見庚○○駕車折返，
    乃於當場或返家後打開包裹查看，發現其內均係放置飲料罐
    ，始知受騙上當（被告丙○○、丁○○○於多次行騙過程中
    ，曾經互換裝瘋賣傻及鼓動行詐之角色），被告得款後，即
    依各自扮演角色出力多寡不同，由被告丙○○、丁○○○、
    庚○○各分得24%，己○○分得16%，戊○○則分得12%等情
    ，業經本院調取93年度訴字第1359號、台灣高等法院台中分
    院94年度上訴字第1364號刑事案卷查明。經核被告之詐欺方
    法，與原告所指被詐欺情節相符，且有原告之存款提領資料
    附在刑事卷可稽，原告所指要非無據。
  2.被告雖辯稱其等都在台中附近犯案，不會去北部，原告指認
    錯誤云云。然被告於刑事案件審理中已坦承曾於93年7月27
    上午9時50分許在台北市○○區○○里○○路85巷口前，向
    訴外人張惠微詐取550,000元，被告庚○○於94年5月12日本
    院刑事案件審理時，亦坦承被告於93年3月19日曾在宜蘭縣
    羅東鎮聖母醫院前向訴外人林劉彩雲詐取1,350,000元，足
    認被告所辯並未在北部犯案云云，應無可採。又被告行騙之
    方法，係先由1人扮演精神異常者，再由另1人誘導原告受騙
    ，則依常情，原告應會細看被告神態以判斷是否採信被告之
    說詞，而在被告行騙過程中，原告與被告亦有近距離、長時
    間之交談、接觸，足以辯識被告丙○○、丁○○○，尚不能
    認原告有認誤情事，是被告辯稱係原告指認錯誤云云，亦無
    可取。再被告之共同詐欺行為，業經本院93年度訴字第1359
    號依共同常業詐欺罪，分別判處被告丙○○、丁○○○、庚○○各有期徒刑5年，被告戊○○有期徒刑2年4月、被告己○○有期刑4年6月在案，並經台灣高等法院台中分院判決94
    年度上訴字第1364號刑事判決駁回被告之上訴（尚未確定）
    ，是原告之主張，應堪認為真實。
  3.被告丙○○、戊○○雖聲請鑑定原告被騙時之取款條筆跡，
    以明是否為被告所寫。然原告之取款條係由詐騙集團之司機
    代為書寫，業經原告於本院刑事案件審理時陳述明確，且依
    常理，被告組成詐騙集團，詐騙他人錢財，心術不正，手法
    精細，其等代為書寫取款條時，書寫之筆跡必定有造作，有
    異於平時正常所書寫之方式，應無再調取原告之取款條原本
    鑑定筆跡之必要，併予敘明。
　(二)按數人共同不法侵害他人之權利者，連帶負損害賠償責任，
    民法第185條第1項前段定有明文。查被告共同以不法之詐欺
    行為侵害原告之財物致生損害，自應負共同侵權行為損害賠
    償責任。至被告丙○○、戊○○雖辯稱原告係本於騙人之意
    而受騙，其有不法之情事存在，依法不能請求侵權行為之損
    害賠償云云，然此為原告所否認，主張其係基於行善之意思
    ，避免被告所稱精神異常之人受騙，原告只是要拿回本金，
    並無詐欺之意思等語，被告復未證明原告有何詐欺之意圖，
    其所辯自無足採。從而，原告基於共同侵權行為損害賠償之
    法律關係，請求被告連帶給付300,000元及自起訴狀繕本送
    達翌日即94年3月12日起至清償日止，按年息5%計算之法定
    利息，為有理由，應予准許。
　(三)原告及被告丙○○、戊○○分別陳明願供擔保，聲請宣告假
    執行及免為假執行，因本件判決所命給付之金額未逾500,00
    0元，爰依職權宣告假執行，並依被告丙○○、戊○○之聲
    請及依職權，酌定應供擔保之金額，准被告供擔保免為假執
    行。
五、訴訟費用負擔之依據：民事訴訟法第85條第2項。
中　　華　　民　　國　　94　　年　　10　　月　　14　　日
                  民事第二庭    法　官　羅秀緞
以上正本係照原本作成。
如不服本判決，應於判決送達後20日內向本院提出上訴狀。
                      　　　    書記官　楊年雄
中　　華　　民　　國　　94　　年　　10　　月　　14　　日
